【裁判字號】    97,訴,1785
【裁判日期】    971231
【裁判案由】    損害賠償
【裁判全文】
臺灣桃園地方法院民事判決              97年度訴字第1785號
原      告  乙○○
被      告  甲○○
上列當事人間請求損害賠償事件，原告就本院97年度桃簡字第14
40號傷害等刑事案件提起附帶民事訴訟（97年度桃簡附民字第47
號），經本院刑事庭於民國97年7 月15日裁定移送前來，本院於
民國97年12月8 日言詞辯論終結，判決如下：
    主      文
被告應給付原告新台幣伍萬壹仟參佰肆拾肆元及自民國九十七年
六月十七日起至清償日止，按年息百分之五計算之利息。
原告其餘之訴駁回。
訴訟費用由被告負擔四分之一，餘由原告負擔。
本判決第一項得假執行。
原告其餘假執行之聲請駁回。
    事實及理由
壹、程序部分：
一、本件依原告主張，被告侵權行為地在桃園縣龜山鄉，核屬本
    院轄區，是被告住所雖非在本院轄區，依民事訴訟法第15條
    第1 項規定，本院就本件訴訟自有管轄權。
二、被告經合法通知，未於最後言詞辯論期日到場，核無民事訴
    訟法第386 條各款所列情形，爰依原告之聲請，由其一造辯
    論而為判決。
貳、實體方面：
一、原告主張：
  (一)被告於民國97年2 月29日晚上6 時30分許，在桃園縣龜山鄉
    ○○○路「365 黃昏市場」之不特定人得共見、共聞之場所
    內，基於公然侮辱人之犯意，以臺語「臭雞歪、臭雞歪，被
    幹還報人知」之不雅言語辱罵原告，2 人因而發生爭執，被
    告遂基於傷害原告身體之犯意毆打原告，致原告受有右手抓
    傷、下背頓挫傷之傷害。
  (二)被告因上開傷害及公然侮辱行為，經臺灣桃園地方法院檢察
    署（下稱桃園地檢署）檢察官聲請簡易判決處刑，嗣經本院
    刑事簡易判決傷害罪、公然侮辱罪成立，分別判處拘役30日
    及25日，並定執行拘役50日在案。
  (三)被告上開行為，侵害原告之身體及名譽，爰依侵權行為之法
    律關係，請求下列損害賠償及回復名譽之適當處分：
  1.醫療費用：原告因被告之傷害，至長庚紀念醫院就診先後支
    付醫療費用新台幣（下同）1,344 元。
  2.精神慰撫金：原告於上述黃昏市場工作，被告在公開場合以
    不堪入耳言語辱罵原告，並動手毆打原告，使同在市場設攤
    位之業者共見共聞，令原告精神上及肉體上遭受無比痛苦之
    創傷，爰請求10萬元賠償。
  3.名譽回復請求：
    被告任意於公開場合以言詞辱罵原告，使同業親見親聞，被
    告若未公開道歉，將令同業誤為其辱罵為合法，被告亦將不
    知有所警惕，爰請求應登報道歉。
  (四)並聲明：1.被告應給付原告101,344 元及自起訴狀繕本送達
    翌日起至清償日止，按年息百分之5 計算之利息。2.被告應
    分別於蘋果日報、中國時報、自由時報等全國性版面刊登如
    附件所示道歉啟事1 日。3.願供擔保請准宣告假執行。
二、被告未於言詞辯論期日到場，亦未提出書狀為任何聲明或陳
    述。
三、原告主張被告於上揭時、地對原告為傷害及公然侮辱行為之
    事實，業據其提出診斷證明書、桃園地檢署檢察官97年偵字
    第7024號聲請簡易判決處刑書等為證，且被告因上揭傷害及
    公然侮辱之犯罪事實，業經本院分別判處拘役30日及25 日
    ，並定執行拘役50日，有本院97年度桃簡字第1440號刑事簡
    易判決在卷可稽；而被告已於相當期間受合法通知，未於言
    詞辯論期日到場，亦未提出書狀為任何聲明或陳述，依民事
    訴訟法第280 條第3 項規定，應視同自認。是原告主張此部
    分之事實，應堪採信。
四、按「因故意或過失，不法侵害他人之權利者，負損害賠償責
    任。」，「不法侵害他人之身體或健康者，對於被害人因此
    喪失或減少勞動能力或增加生活上之需要時，應負損害賠償
    責任。」，「不法侵害他人之身體、健康、名譽、自由、信
    用、隱私、貞操，或不法侵害其他人格法益而情節重大者，
    被害人雖非財產上之損害，亦得請求賠償相當之金額。其名
    譽被侵害者，並得請求回復名譽之適當處分。」，民法第18
    4 條第1 項前段、第193 條第1 項、第195 條第1 項分別定
    有明文。本件被告對原告為上開傷害及公然侮辱行為，分別
    侵害原告之身體、健康及名譽等權利，則原告主張被告依法
    應負侵權行為損害賠償責任，自屬可採。
五、原告可請求之損害賠償金額若干？
  (一)醫療費用部分：
    原告主張其因上揭傷害至長庚紀念醫院就診共計支出醫療費
    用1,344 元，有其提出該醫院費用收據3 紙在卷可稽（見附
    民卷第8 頁至第10頁），核均屬醫療必要之支出，其此部分
    請求，應予准許。
  (二)慰撫金部分：
    按不法侵害他人人格權，被害人受有非財產上損害，請求加
    害人賠償相當金額慰撫金時，法院對於慰撫金之量定，應斟
    酌實際加害情形，所造成影響、被害人痛苦之程度、兩造之
    身分地位當之數額，最高法院51年度台上字第223 號判例可
    資參照。原告主張因被告上開傷害及公然侮辱行為，致其有
    精神上損害，請求被告賠償10萬元等語。本院審酌原告於96
    年度所得為375,344 元，其名下有房屋、土地、投資各2 筆
    及汽車1 輛，其財產總額為4,431,198 元，而被告96年度所
    得為20萬元，其名下並無財產，有本院依職權調取兩造之稅
    務電子閘門財產所得調件明細表在卷可憑，爰斟酌兩造之所
    得、財產、經濟地位及原告因被告傷害及公然侮辱行為所受
    苦痛，足認原告請求慰撫金10萬元，尚屬過高，應核減為以
    5 萬元為適當。其逾此範圍之請求，為無理由，應予駁回。
  (三)綜上，原告可請求之金額為醫療費用1,344 元及慰撫金5 萬
    元，合計為51,344元。
  (四)末以，給付無確定期限者，債務人於債權人得請求給付時，
    經其催告而未為給付，自受催告時起，負遲延責任。其經債
    權人起訴而送達訴狀，或依督促程序送達支付命令，或為其
    他相類之行為者，與催告有同一之效力。遲延之債務，以支
    付金錢為標的者，債權人得請求依法定利率計算之遲延利息
    。民法第229 條第1 項、第2 項、第233 條第1 項前段分別
    定有明文。本件係侵權行為損害賠償之債，屬給付無確定期
    限，是原告請求自起訴狀繕本送達翌日起算之法定遲延利息
    ，洵屬有據。
六、原告請求登報道歉，是否為回復名譽之適當處分？
  (一)按名譽被侵害者得請求回復名譽之適當處分，民法第195 條
    第1 項後段定有明文，登報道歉是否認為適當，審判法院應
    予斟酌認定，加以准駁之裁判（司法院70年8 月5 日70廳民
    一字第589 號函釋意見參照）。
  (二)原告另請求被告應分別於蘋果日報、中國時報、自由時報等
    全國性版面刊登如附件所示道歉啟事1 日云云。審酌原告之
    名譽雖因被告所為而受侵害，惟原告並非公眾人物，且被告
    辱罵原告之事件，並未於發生時即經廣泛報導而為全國社會
    大眾知悉，是以，原告之名譽既未經廣泛報導而受有大範圍
    之損害，本院因認原告請求被告應將如附件所示道歉啟事刊
    登於蘋果日報、中國時報、自由時報等全國性版面1 日，已
    逾必要之程度，顯屬過當，不應准許。
五、綜上所述，原告依侵權行為之法律關係，請求被告給付原告
    51,344元及自起訴狀繕本送達【97年6 月6 日寄存於警察局
    ，自寄存之日起，經10日於97年6 月16日發生效力】翌日即
    97年6 月17日起至清償日止，按年息百分之5 計算之利息，
    為有理由，應予准許，其逾此範圍請求，為無理由，應予駁
    回。
六、原告陳明願供擔保聲請宣告假執行，就其勝訴部分，因所命
    給付金額未逾50萬元，依民事訴訟法第389 條第1 項第5 款
    規定，應依職權宣告假執行。至原告敗訴部分，其假執行之
    聲請已失所附麗，應併予駁回。
七、本件事證已臻明確，兩造其餘攻擊防禦方法及舉證，核與判
    決結果無影響，爰不一一論述，併此敘明。
八、訴訟費用負擔之依據：民事訴訟法第79條。
中    華    民    國    97    年    12    月    31    日
                  民事第二庭        法  官  張金柱
如不服本判決，應於送達後20日內，向本院提出上訴狀並表明上
訴理由，如於本判決宣示後送達前提起上訴者，應於判決送達後
10日內補提上訴理由書（須附繕本）。
以上正本證明與原本無異。
中    華    民    國    98    年    1     月    5     日
                                    書記官  黃珮娟
附件：原告主張之道歉啟事
┌───────────────────────────┐
│道歉人甲○○於97年2 月29日，在龜山鄉○○○路365 黃昏市│
│場，對乙○○小姐施以公然侮辱、傷害等行為，已嚴重損害廖│
│婉廷之身體、健康、名譽等，謹此鄭重道歉。              │
│                      道歉人：甲○○                  │
└───────────────────────────┘


司法院資訊處製作；財團法人民間司法改革基金會備份。
